【裁判字號】    99,聲,2273
【裁判日期】    990625
【裁判案由】    聲請具保停止羈押
【裁判全文】
臺灣臺中地方法院刑事裁定              99年度聲字第2273號
聲  請  人
即  被  告  甲○○
公設辯護人  乙○○
上聲請人因違反毒品危害防制條例案件（九十九年度訴字第一四
五七號）聲請具保停止羈押，本院裁定如下：
    主  文
聲請駁回。
    理  由
一、聲請意旨略以：聲請人即被告甲○○涉犯毒品危害防制條例
    案件，業於民國九十九年二月五日入所羈押迄今。緣被告自
    警訊開始就已自白坦承涉案，在偵訊時口供也一致，為配合
    檢警偵辦供出上游，並有具結作證，也有指認口卡等，在在
    顯示聲請人除了後悔犯罪外，為根除毒品所做之努力。又被
    告所涉案件雖屬最輕本刑為五年以上之重罪，不過大法官亦
    有重罪不得為羈押之為一理由之解釋，被告自羈押以來，家
    中一團混亂，母親無人照料，懇請鈞院審酌上情，准予聲請
    人具保候傳，俾便好好安頓家中長者等語。
二、查本件被告甲○○因違反毒品危害防制條例案件，前經本院
    訊問後，認為涉犯毒品危害防制條例第四條第一、二項之販
    賣第一、二級毒品海洛因及甲基安非他命罪，且犯罪嫌疑重
    大，復知悉該等犯罪之法定刑非輕，其逃匿以規避審判程序
    之進行及刑罰之執行之可能性甚高，有相當理由足認其有逃
    亡之虞，非予羈押顯難進行審判，有羈押之必要而自九十九
    年五月二十五日羈押在案。
三、經查，被告甲○○所涉犯賣第一、二級毒品之罪嫌，業經其
    坦承在卷，並核與證人陳春昇、楊春生、吳堅煦、張惠雯、
    李乾地、卓志堅、林瑞鴻、江豐盛、謝曉雯等證述明確，並
    有通訊監察譯文及扣案之物品可資佐憑，顯示所涉販賣第一
    、二級毒品之犯行罪嫌乃屬重大，而合於刑事訴訟法第一百
    零壹條第一項第三款所示之最輕本刑五年以上有期徒刑之重
    罪。依司法院大法官會議釋字第六六五號解釋暨其解釋理由
    書中明載：「刑事訴訟法第一百零一條第一項第三款規定之
    羈押，係因被告所犯為死刑、無期徒刑或最輕本刑為五年以
    上有期徒刑之罪者，其可預期判決之刑度既重，該被告為規
    避刑罰之執行而妨礙追訴、審判程序進行之可能性增加，國
    家刑罰權有難以實現之危險，該規定旨在確保訴訟程序順利
    進行，使國家刑罰權得以實現，以維持重大之社會秩序及增
    進重大之公共利益，其目的洵屬正當。又基於憲法保障人民
    身體自由之意旨，被告犯上開條款之罪嫌疑重大者，仍應有
    相當理由認為其有逃亡、湮滅、偽造、變造證據或勾串共犯
    或證人等之虞，法院斟酌命該被告具保、責付或限制住居等
    侵害較小之手段，均不足以確保追訴、審判或執行程序之順
    利進行，始符合該條款規定，非予羈押，顯難進行追訴、審
    判或執行之要件，此際羈押乃為維持刑事司法權有效行使之
    最後必要手段，於此範圍內，尚未逾越憲法第二十三條規定
    之比例原則，符合本院釋字第三百九十二號、第六百五十三
    號、第六百五十四號解釋意旨，與憲法第八條保障人民身體
    自由及第十六條保障人民訴訟權之意旨，尚無違背。」等語
    可知，上開大法官會議解釋並非單純宣告刑事訴訟法第一百
    零一條第一項第三款之重罪羈押原因係屬違憲，而係要求附
    加考量被告除犯重罪外，是否有「相當理由」認為其有逃亡
    、湮滅、偽造、變造證據或勾串共犯或證人等之虞。而所謂
    之「相當理由」，係指重罪羈押之發動，被告如何併存有逃
    亡或滅證之虞，於判斷具體個案之情況，應有「合理之依據
    」，不得出以揣測；與第一、二款之所定，僅止程度判斷上
    之差異（說服法院之程度），並非本質有何不同，而在整體
    評價上，針對所有不利於被告之情狀，舉凡得以任何方式之
    調查，本乎刑事科學之經驗為綜合判斷，而足以使具有一般
    社會通念之人多數認為具有相當高蓋然性之可信度者即可。
    其門檻固毋須達於足認確已存在之程度，但仍應高於「合理
    之懷疑」。倘該等情狀事實已被評價為達到第一款或第二款
    羈押原因之門檻，除已滿足第三款重罪羈押之限縮條件，並
    為羈押原因之競合。風聞傳說固無足論；傳聞證據或傳聞供
    述，被告之品格證據與其所有之個人關係，其來有自之情資
    線報，甚至經查證有其可靠性之匿名檢舉以及其他可得之訊
    息資料，則均可供為判斷審酌是否具有相當理由之依據（最
    高法院九十八年度台抗字第六九一號裁定可資參照）。況依
    法條之體系解釋，該等附加考量與單純考量同條第一項第一
    款、第二款之羈押原因仍有程度之不同應予區別，否則不啻
    等同於廢除同條第一項第三款之羈押原因。基此，伴同重罪
    羈押予以考量之逃亡之虞，與單純成為羈押原因之逃亡之虞
    其強度應有差異，亦即伴同重罪羈押考量之逃亡之虞其理由
    強度可能未必足夠成為單獨之羈押原因，然得以與重罪羈押
    之羈押原因互佐。依此基礎，本院考量本件被告甲○○經檢
    察官以違反毒品危害防制條例第四條第一、二項之販賣第一
    、二級毒品罪嫌起訴，該罪本質上即屬最輕本刑五年以上有
    期徒刑之重罪，依上開說明，就本件被告甲○○所犯罪之罪
    責之重，已有相當理由足資認定其仍有逃亡之虞。又被告甲
    ○○所涉前揭犯罪，非屬法定最重本刑三年以下有期徒刑、
    拘役、或專科罰金之罪；又其為男性，並無懷胎之可能；此
    外，被告甲○○亦無罹患疾病而需保外就醫之必要，是被告
    甲○○之情形亦無合於刑事訴訟法第一百十四條各款之事由
    。是以本院審酌本案進行程度，認被告甲○○仍具刑事訴訟
    法第一百零一條第一項第二、三款規定之羈押原因，而有繼
    續羈押之必要，其聲請具保停止羈押，自難准許，應予駁回
    。
四、依刑事訴訟法第二百二十條，裁定如主文。
中    華    民    國    99    年     6    月    25    日
                刑事第十五庭  審判長法  官  江奇峰
                                    法  官  廖純卿
                                    法  官  林學晴
上正本證明與原本無異。
如不服本裁定，應於送達後五日內，向本院提出抗告狀。
                                    書記官  簡雅文
中    華    民    國    99    年     6    月    25    日

司法院資訊處製作；財團法人民間司法改革基金會備份。
